【裁判字號】    98,台上,4069
【裁判日期】    980717
【裁判案由】    違反毒品危害防制條例
【裁判全文】
最高法院刑事判決            九十八年度台上字第四０六九號
上  訴  人  甲○○
選任辯護人  李祖麟律師
上  訴  人  乙○○
                    號7樓之4
選任辯護人  黃重鋼律師
            林上鈞律師
            林詠嵐律師
上列上訴人等因違反毒品危害防制條例案件，不服台灣高等法院
中華民國九十八年四月二十九日第二審判決（九十七年度上訴字
第五二七０號，起訴案號：台灣板橋地方法院檢察署九十六年度
偵字第二０五七六、二三０六四號），提起上訴，本院判決如下
：
    主  文
上訴駁回。
    理  由
按刑事訴訟法第三百七十七條規定，上訴於第三審法院，非以判
決違背法令為理由，不得為之。是提起第三審上訴，應以原判決
違背法令為理由，係屬法定要件。如果上訴理由書狀並未依據卷
內訴訟資料，具體指摘原判決不適用何種法則或如何適用不當，
或所指摘原判決違法情事，顯與法律規定得為第三審上訴理由之
違法情形，不相適合時，均應認其上訴為違背法律上之程式，予
以駁回。本件原判決撤銷第一審關於論處上訴人甲○○、乙○○
等二人販賣第一級毒品罪刑部分之判決，改判仍論甲○○以販賣
第一級毒品，累犯罪，處有期徒刑拾柒年；乙○○販賣第一級毒
品，共二罪，各處有期徒刑拾伍年，並定其應執行刑為有期徒刑
拾柒年；及均為相關從刑之諭知。係以：（一）甲○○部分。依
憑甲○○坦承：有與林源鴻通話、合買毒品等情不諱，參酌證人
林源鴻於第一審中證稱：通訊監察譯文的內容，是與甲○○講要
見面，拿取第一級毒品海洛因（下稱海洛因），甲○○那時在網
咖打電腦，告知伊海洛因在何處，伊把現金新台幣（下同）三千
元直接拿給甲○○等語，及卷附林源鴻與甲○○於民國九十六年
七月二十四日十九時五十五分之通訊監察譯文；（二）乙○○部
分。依憑乙○○供認：有交付毒品予鄒雨燕等情不諱，參酌證人
鄒雨燕於檢察官偵查及第一審審理時證以：於九十六年八月十七
日向乙○○聯絡購買毒品，通訊監察譯文內之「女生、６」，是
指要買海洛因六千元的意思等語，及卷附九十六年八月十七日凌
晨三時十九分許、同日四時三十九分許、同日六時三十分許、同
日十時三十四分許、同日十時五十二分許、同日十八時六分許、
同日十九時十四分許，鄒雨燕與乙○○之通訊監察譯文等證據資
料，而為論斷，已分別敘述其所憑之證據及認定之理由。而以上
訴人等二人均否認有販賣第一級毒品之犯行，甲○○辯稱：伊係
與林源鴻合資購買海洛因，每人出一千元，伊負責向綽號「阿奇
」之人購買毒品，購得後再平分；乙○○辯以：伊去鄒雨燕住處
一、二次，都是去聊天，不知鄒雨燕何以說向伊購買海洛因。伊
係幫鄒雨燕詢問及拿取毒品各等語，係飾卸之詞，無足採取，在
理由內依憑調查所得證據，詳加指駁。並說明：（一）甲○○雖
辯稱：與林源鴻「合資購買」云云。然其所供：與林源鴻係分別
出資一千元；與林源鴻所稱：與甲○○合資購買約七、八千元毒
品各等語，已有出入，可見其所辯：合資購買之說云云，乃臨訟
杜撰。況林源鴻與甲○○並非故舊，海洛因市價不斐，甲○○應
無甘冒為警查獲之風險，將海洛因無償交付於非親非故之林源鴻
之理，顯見甲○○有營利意圖甚明。又林源鴻已於第一審到庭作
證，並無再予傳喚之必要。（二）由鄒雨燕與乙○○之通訊監察
譯文所示，乙○○係於九十六年八月十七日上午十時三十四分許
，前往鄒雨燕住處樓下，販賣海洛因予鄒雨燕，此觀彼等於同日
十時五十二分許之通話中，乙○○尚提及：「你剛剛那個有沒有
試用看看」、「你待會試用過那些東西，看怎樣再跟我講」等語
，顯見其確已將海洛因交付鄒雨燕。又同日十八時六分許，鄒雨
燕復向乙○○要求購買海洛因六千元，乙○○以簡訊覆稱：「我
朋友說他已經把東西搞得跟早上一樣了」等語，顯見乙○○於同
日晚間七時十四分許，再次販賣海洛因予鄒雨燕。（三）乙○○
雖辯稱：係代鄒雨燕向綽號「汽水」之人買海洛因交付云云。然
鄒雨燕於九十六年八月十七日下午一時三十四分許，發簡訊予乙
○○稱：「妹子，阿姊真是非常感謝您這樣幫忙我，時間快，講
話又有信用，我不是在誇獎你，來台北認識這麼多廠商，你是我
最欣賞的老板」等語，益見鄒雨燕交易之對象確為乙○○，且由
該通訊監察譯文中，均未見有何與綽號「汽水」之人聯絡購買海
洛因相關內容。況乙○○雖供稱：綽號「汽水」之人即係顏福益
云云，然顏福益於第一審審理中具結證稱：伊未陪同乙○○替鄒
雨燕向藥頭接洽，伊綽號是「阿水」，沒有人叫伊「汽水」云云
，況鄒雨燕於第一審審理中結證：伊跟乙○○反映海洛因的品質
不好，乙○○要介紹藥頭給伊，伊怕出事，不打算認識藥頭等語
，足認乙○○於偵查中所述，顯屬避重就輕之詞，自非可採。又
該證人於第一審及偵查中已證述甚詳，乙○○辯護人請求再予傳
喚，核無必要之理由。從形式上觀察，原判決關於販賣第一級毒
品罪刑部分並無違背法令之情形存在。甲○○上訴意旨略稱：(一)
依林源鴻與上訴人之通訊監察譯文，林源鴻僅稱：伊身上剩五百
元云云，原判決事實卻認定其與上訴人為三千元交易之犯行；又
依上訴人與「寶寶」之對話，亦無上訴人欲向其拿取海洛因之情
事，原判決引用上開譯文，顯有事實與理由矛盾之違誤。(二)原判
決不採信林源鴻於第一審之證述，卻將林源鴻所證合買之三千元
金額，當作買賣交易金額，亦有判決不適用法則或適用法則不當
之違誤。(三)林源鴻之警詢筆錄製作時間為二十三分鐘，而其筆錄
錄音時間僅有十七分四十八秒，自有瑕疵，而無證據能力，殊有
再傳訊林源鴻之必要，原審有證據調查未盡之違誤；乙○○上訴
意旨略謂：(一)鄒雨燕於偵查時所證，未經上訴人反對詰問，並無
證據能力，又其於第一審法院審理時係遭隔離訊問，原判決認已
經上訴人反對詰問，與事實不符，且未依上訴人之聲請傳喚鄒雨
燕到庭，有違背證據法則及判決不備理由之違誤。(二)原判決逕採
未經勘驗之通訊監察譯文為判決基礎，有違證據法則，並屬判決
理由不備。(三)鄒雨燕於第一審審理時證述：未曾在同一天內向上
訴人買過兩次毒品，本件可能是當天早上，上訴人未送來毒品，
才於當天下午再聯絡購買云云，原判決對此有利上訴人之證言，
並未說明不予採信之理由，有判決不備理由之違誤。(四)依上開通
聯譯文所示，鄒雨燕係要求上訴人交付「安非他命２及海洛因６
」，此與其於第一審審理時證述係要向上訴人拿取海洛因六千元
之情節不符，原審未詳審究，竟以該不足為補強證據之通聯譯文
，認定上訴人當日上午交付六千元之海洛因，有認定事實不依證
據之違誤。(五)上訴人交付鄒雨燕之海洛因，未曾賺取差價，原審
未再依上訴人之請求，傳喚鄒雨燕到庭，遽以鄒雨燕於一審之證
述及通訊監察譯文為據，亦嫌判決不備理由及調查未盡各等語。
惟查：（一）依林源鴻與上訴人之上開通訊監察譯文所示，林源
鴻雖曾供稱：伊身上剩五百元云云。然其於該通話並未明確告知
甲○○，僅願以五百元購買毒品，況林源鴻於第一審審理時已結
證：伊當日係交付三千元予甲○○等語，原判決因而認定甲○○
係以三千元之代價販售海洛因予林源鴻等情，並無認定事實不依
證據之違誤。上訴意旨執此指摘，尚非適法之第三審上訴理由。
（二）鄒雨燕於偵查中具結後始為陳述，雖其於偵查未經乙○○
為詰問，但嗣於第一審審理時已由乙○○之辯護人踐行詰問程序
，自屬業經合法調查之證據，且無刑事訴訟法第一百五十九條之
一第二項之「顯有不可信之情況者」，自有證據能力。又鄒雨燕
及乙○○於第一審法院審理時雖遭隔離訊問，惟第一審法院已予
乙○○之辯護人對鄒雨燕行反對詰問，並於詰問完畢後，對乙○
○提示並告以鄒雨燕於偵查時所證要旨，並命其表示意見（見第
一審卷第一七八至一八四頁、第一八六至一八七頁），自無礙其
防禦權之行使。再乙○○及其辯護人就原審提示乙○○之通訊監
察書、通話紀錄表，均表示沒有意見（見原審卷第二一七頁），
並不爭執該通話內容之真實性，原審因而未再勘驗該通訊監察譯
文，並依其所採取之證據，說明應為不利乙○○認定之理由，於
法尚無違誤。上訴意旨妄指為違法，自非依據卷內訴訟資料執為
指摘之合法第三審上訴理由。（三）證據之取捨，為事實審法院
之職權，倘其採證認事並不違背證據法則，即不得任意指為違法
。原判決已就相關事證詳加調查論列，復綜合林源鴻、鄒雨燕之
證言，參互斟酌判斷，資為不利於上訴人等二人之認定，併已說
明其取捨判斷所得心證之理由。再原判決理由貳之一之(二)、貳之
二之(四)已說明依憑上開證據，上訴人等二人應負之罪責，已臻明
確，並無再傳喚林源鴻、鄒雨燕二人為無益調查必要之理由，仍
與法律規定應於審判期日調查之證據而未予調查之違法情形，不
相適合。上訴意旨無非就原審採證認事之職權行使，專憑己見，
泛言指摘，再為事實上之爭執，並非依據卷內訴訟資料而為之具
體指摘，自非適法之第三審上訴理由。（四）其餘上訴意旨，則
置原判決之明白論斷於不顧，或仍持原判決已說明理由而捨棄不
採之陳詞辯解，再為事實上之爭執，或就屬於事實審法院採證認
事職權之行使，或就不影響於判決本旨之枝節事項，全憑己見，
任意指摘，難謂已符合首揭法定上訴第三審之要件。其上訴均違
背法律上之程式，應予駁回。
據上論結，應依刑事訴訟法第三百九十五條前段，判決如主文。
中    華    民    國  九十八  年    七    月   十七   日
                      最高法院刑事第三庭
                          審判長法官  林  增  福
                                法官  張  清  埤
                                法官  陳  世  雄
                                法官  蔡  國  在
                                法官  邱  同  印
      本件正本證明與原本無異
                                      書  記  官
中    華    民    國  九十八  年    七    月  二十二  日
                                                     ｍ


司法院資訊處製作；財團法人民間司法改革基金會備份。
